臺灣臺北地方法院民事簡易判決
111年度北簡字第2156號
原      告  邱國庭  
被      告  余明達  


上列當事人間請求損害賠償事件，原告提起附帶民事訴訟，經本
院刑事庭以裁定移送前來，於民國111年3月29日言詞辯論終結，
本院判決如下︰
    主      文
被告應給付原告新臺幣伍拾萬元，及自民國一百一十年十二月八
日起至清償日止，按週年利率百分之五計算之利息。
本判決得假執行。但被告如以新臺幣伍拾萬元為原告預供擔保，
得免為假執行。
    事實及理由
一、原告主張：原告於民國110年5月22日執勤公務時，接獲民眾
    報案稱臺北車站南側有民眾未戴口罩，前往現場即發現被告
    未依規定配戴口罩，依據當時衛福部所示規定，查證被告身
    分並予以勸導，惟查證同時發現被告係為通緝狀態，原告即
    告知被告需逮捕返所並解送歸案。被告佯裝配合收拾物品，
    原告隨即遭被告徒手以預藏於紙箱堆中之開山刀朝原告左頸
    部往右手臂方向揮砍攻擊，致原告左頸部有7公分、寬2公分
　　、深1公分傷口及右手臂長1公分之傷口，被告因此涉及殺人
    未遂、妨害公務等罪之部分遭臺灣臺北地方檢察署起訴，經
    本院以110年度訴字第509號刑事判決確定，故依民法第184
    條第1項、第2項、第193條第1項、第195條第1項前段規定，
    請求被告負損害賠償責任。原告請求之範圍及金額如下：㈠
    醫療費用部份：原告因上述傷勢至醫院治療，計支付醫藥費
    新臺幣(下同)15,500元。㈡疤痕復原自費看診部份：原告因
    遭被告以開山刀攻擊並造成左頸部及右手臂傷勢及癒合後產
    生疤痕。另原告身心受創，目前仍於臺中首璽格爾醫學診所
    進行後續治療，因仍在進行治療，尚無法預估完成所有療程
    費用，惟目前已花費4,000元，暫計費用4,000元。㈢工作損
    失部份：原告原任職中正第一分局忠孝西路派出所，每日上
    班扣除輪休前1日僅工作8小時不會加班外，其餘上班出勤日
    皆固定加班4小時。自原告於110年5月22日遭攻擊隔日休養
    起算至開始恢復上班，即自110年5月23日至110年6月30日止
    ，原預計扣除輪休前1日不加班外，共預計加班21日，預計
    加班時數84小時。以原告加班費1小時166元計算，受傷期間
    無法工作，計損失加班費收入13,944元。㈣精神慰撫金部份
    ：被告殺人未遂之犯行對於原告造成相當之精神上痛苦，且
    被告於本案刑事部分偵查審理時即自承其知悉其以開山刀揮
    砍攻擊之原告身分為警察，並表示若有揮砍到原告，原告脖
    子早就斷掉了。而於本案刑事準備程序中被告即自述事發時
    有想致原告於死的想法。另原告遭攻擊後，隨即盡可能遠離
    被告，並向被告大吼離我遠一點，惟被告仍持續手持開山刀
    欲持續砍殺原告，經刑事判決認定，被告顯有殺人之故意，
    後續被告至始至終皆未表達過任何悔意或表達願和解之意，
    已造成原告身心受創，故請求賠償精神慰撫金466,556元。
    以上請求共計50萬元，爰依法提起本件訴訟等語。並聲明：
    ㈠被告應給付原告50萬元，及自起訴狀繕本送達之翌日起至
    清償日止，按週年利率5%計算之利息。㈡原告願供擔保
　　，請准宣告假執行。
二、被告則以：伊沒有傷到原告，開山刀上沾有原告的血跡是原
    告自己抹的等語，資為抗辯。並聲明：原告之訴駁回。
三、按因故意或過失，不法侵害他人之權利者，負損害賠償責任
　　，民法第184條第1項前段定有明文。經查，原告主張被告於
    前述時地持開山刀朝原告左頸部往右手臂方向揮砍攻擊，致
    原告左頸部有7公分、寬2公分、深1公分傷口及右手臂長1公
    分之傷口等傷害等情，惟為被告所否認，並以前揭情詞置辯
　　，經查，原告於偵查中陳稱：被告突然從不知道哪裡抽出刀
    子從我左邊頸部往右邊手臂砍下，於是我受有頸部傷害及右
    手臂有縫一針等語（見臺灣臺北地方檢察署110年度偵字第1
    6316號卷第137頁），參諸案發後不到1小時，原告即於同日
    下午6時許至馬台灣基督長老教會馬偕醫療財團法人馬偕紀
    念醫院（下稱馬偕醫院）急救就醫，而醫護人員當場拍攝其
    受傷之部位與原告前開所陳相符，有馬偕醫院110年7月8日
    馬院醫急字第1100004127號函暨病歷可證（見本院110年度
    訴字第509號卷第101-111頁），況扣案開山刀沾有血跡，其
    上採得DNA經比對與原告邱國庭相符等情，有臺北市政府警
    察局中正第一分局被告涉嫌傷害案現場勘查照片、臺北市政
    府警察局110年7月30日北市警鑑字第1103010652號函暨鑑定
    書可證（見臺灣臺北地方檢察署110年度偵字第16316號卷第
    119-130頁、本院110年度訴字第509號卷第291-296頁），益
    徵原告邱國庭確因被告持刀揮砍而受傷，其傷勢顯係被告攻
    擊所致，又被告因前揭行為，業經本院刑事庭以110年度訴
    字第509號判決，依殺人未遂罪判處有期徒刑3年6個月等情
    ，亦經本院調閱該電子卷宗查明屬實，是被告前揭所辯，並
    不足採，故原告依侵權行為之法律關係，請求被告負損害賠
    償責任，洵屬有據。
四、又按損害賠償，除法律另有規定或契約另有訂定外，應以填
    補債權人所受損害及所失利益為限；不法侵害他人之身體或
    健康者，對於被害人因此喪失或減少勞動能力或增加生活上
    之需要時，應負損害賠償責任；不法侵害他人之身體、健康
    者，被害人雖非財產上之損害，亦得請求賠償相當之金額，
    民法第216條第1項、第193條第1項、第195條第1項前段分別
    定有明文。茲就原告得請求之金額分述如下：
  ㈠醫療費用15,500元部分：
　　原告主張因被告持開山刀朝原告左頸部往右手臂方向揮砍攻
    擊，致原告左頸部有7公分、寬2公分、深1公分傷口及右手
    臂長1公分之傷口等傷害至醫院治療，計支付醫藥費15,500
    元，業據其提出秀傳醫療社團法人秀傳紀念醫院門診收據、
    馬偕紀念醫院醫藥費用收據、衛生福利部豐原醫院醫療費用
    收據等件在卷可稽（見本院卷第43-53頁），被告並未予以
    爭執，原告此部分之請求，洵屬有據。
  ㈡疤痕復原自費看診4,000元部分：
　　原告主張因遭被告以開山刀攻擊並造成左頸部及右手臂傷勢
    及癒合後產生疤痕，目前已花費4,000元，暫計費用4,000元
    ，業據其提出首璽格爾醫學診所醫療費用收據在卷可稽（見
    本院卷第55頁），被告並未予以爭執，原告此部分之請求，
    為有理由。　
　㈢工作損失13,944元部分：
　　原告主張因遭被告以開山刀攻擊並造成左頸部及右手臂傷勢
    致其工作損失，每日上班扣除輪休前1日僅工作8小時不會加
    班外，其餘上班出勤日皆固定加班4小時，自原告於110年5
    月22日遭攻擊隔日休養起算至開始恢復上班，即自110年5月
    23日至110年6月30日止，原預計扣除輪休前1日不加班外，
    共預計加班21日，預計加班時數84小時，以原告加班費1小
    時166元計算，受傷期間無法工作，計損失加班費收入13,
　　944元，業據其提出預計加班費及時數相關資料在卷可參（
    見本院卷第37-41頁），被告並未予以爭執，故原告此部分
    請求，為有理由。
　㈣精神慰撫金466,556元部分：
　　按不法侵害他人之身體、健康、名譽、自由、信用、隱私、
    貞操，或不法侵害其他人格法益而情節重大者，被害人雖非
    財產上之損害，亦得請求賠償相當之金額，此觀民法第195
    條第1項前段之規定即明。復按慰撫金之賠償，其核給之標
    準固與財產上損害之計算不同，然非不可斟酌雙方身分資力
    與加害程度，及其他各種情形核定相當之數額（最高法院51
    年臺上字第223號判例意旨參照）。又民法第195條第1項雖
    規定不法侵害他人之身體、健康者，得請求賠償相當金額之
    非財產上之損害，惟所謂相當，除斟酌雙方身分資力外，尤
    應兼顧加害程度與其身體、健康影響是否重大以為斷（最高
    法院89年度臺上字第1952號判決意旨參照）。本院審酌被告
    之傷害行為造成原告受有左頸部有7公分、寬2公分、深1公
    分傷口及右手臂長1公分之傷口等傷害，及兩造之身分、資
    力、加害程度等一切情狀，認原告請求給付精神慰撫金466,
　　556元為適當，應予准許。
　㈤綜上，原告可得請求之金額為醫療費用15,500元、疤痕復原
    自費看診費用4,000元、工作損失13,944元、精神慰撫金466
    ,556元，共計500,000元（計算式：15,500元＋4,000元＋13,9
    44+466,956元=500,000元）。
五、從而，原告依侵權行為之法律關係，請求被告給付50萬元，
    及自起訴狀繕本送達翌日即110年12月8日起至清償日止，按
　　按週年利率5%計算之利息，為有理由，應予准許。
六、本件事證已臻明確，兩造其餘之攻擊或防禦方法及未經援用
    之證據，經本院斟酌後，認為均不足以影響本判決之結果，
    爰不逐一詳予論駁，併予敘明。　　　　　　　　
七、本件係就民事訴訟法第427 條適用簡易程序所為被告敗訴之
    判決，依同法第389 條第1 項第3 款規定，應依職權宣告假
    執行。並依同法第392 條第2 項規定，依職權宣告被告於預
    供擔保後，得免為假執行。
八、本件原告所請求之給付，係刑事附帶民事訴訟經刑事合議庭
    裁定移送本庭，依法免納裁判費，附此敘明。
中　　華　　民　　國　　111 　年　　4 　　月　　12　　日
　　　　　　　  　       臺北簡易庭　
　　　　　　　　　            法　    官　郭美杏
以上正本係照原本作成。
如不服本判決，應於判決送達後20日內向本院（臺北市○○○路
0 段000 巷0 號）提出上訴狀。（須按他造當事人之人數附繕本
）。如委任律師提起上訴者，應一併繳納上訴審裁判費。
中　　華　　民　　國　　111 　年　　4 　　月　　12　　日
            　　　　　　　　　書　記　官  林玗倩